【裁判字號】    98,易,646
【裁判日期】    981216
【裁判案由】    家暴傷害
【裁判全文】
臺灣嘉義地方法院刑事判決               98年度易字第646號
公  訴  人  臺灣嘉義地方法院檢察署檢察官
被      告  甲○○
                    (現於臺灣嘉義監獄鹿草分監另案執行中)
上列被告因家暴傷害等案件，經檢察官提起公訴（98年度偵字第
6922號、98年度偵字第7513號），本院判決如下：
    主  文
甲○○犯恐嚇危害安全罪，累犯，處有期徒刑月，如易科罰金
，以新台幣壹仟元折算壹日。
被訴傷害直系血親尊親屬部分不受理。
    犯 罪 事 實
一、甲○○係乙○○之子，2 人具有家庭暴力防治法第3 條第3
    款所定家庭成員關係。甲○○前曾：(一)因竊盜案件，經本院
    以96年度易字第339 號判決判處有期徒刑8 月確定；(二)因竊
    盜案件，經本院以96年度易字第329 號判決判處有期徒刑7
    月確定；(三)因施用第一級毒品案件，經本院以96年度訴字第
    554 號判決判處有期徒刑10月確定；(四)因施用第一級毒品案
    件，經本院以96年度訴字第606 號判決判處有期徒刑8 月確
    定。嗣經本院以96年度聲減字第1864號裁定就前述編號(一)、
    (三)之罪分別減刑為有期徒刑4 月、5 月，再與編號(二)、(四)之
    罪定應執行刑為有期徒刑1 年8 月確定，經入監執行後，於
    民國97年12月18日縮刑期滿執行完畢。詎甲○○仍不知悔改
    ，於98年8 月16日凌晨0 時10分許，在其位在嘉義縣水上鄉
    柳林村1 鄰柳子林88號住處內，因細故與乙○○發生爭執，
    竟基於恐嚇之犯意，持柴刀對乙○○恫稱：「要給你死」等
    語，以此加害生命、身體之事恐嚇乙○○，使之心生畏懼，
    致生危害於乙○○之安全。
二、案經乙○○訴由嘉義縣警察局水上分局報請臺灣嘉義地方法
    院檢察署檢察官偵查起訴。
    理  由
壹、有罪部分：
一、本件被告所涉恐嚇危害安全罪部分，非死刑、無期徒刑、最
    最輕本刑為3 年以上有期徒刑之罪或高等法院管轄第一審案
    件。被告於本院審理中就被訴恐嚇危害安全罪部分為有罪之
    陳述，經告知簡式審判程序之旨，並聽取檢察官及被告之意
    見後，本院爰依刑事訴訟法第273 條之1 第1 項裁定改行簡
    式審判程序。故本件簡式審判程序之證據調查，依刑事訴訟
    法第273 條之2 規定，不受同法第159 條第1 項、第161 條
    之2 、第161 條之3 、第163 條之1 及第164 條至第170 條
    規定之限制。
二、訊據被告對於上開犯罪事實，於本院審理中坦承不諱（見本
    院卷第76、81頁），並經告訴人乙○○於警詢及偵查中證述
    纂詳（見第0000000000號警卷第3 至5 頁、偵字第6922號卷
    第7 至8 頁）；另有嘉義縣警察局水上分局柳林所扣押書1
    紙、照片1 張（見第0000000000號警卷第7 至8 頁），以及
    被告持以恫嚇告訴人乙○○之柴刀1 把扣案可憑。綜上堪認
    被告具任意性之自白與事實相符，本件事證明確，應予依法
    論科。
三、論罪科刑：
(一)按刑法第305 條之恐嚇危害安全罪，所稱以加害生命、身體
    、自由、名譽、財產之事，恐嚇他人者，係指以使人生畏怖
    心為目的，而通知將加惡害之旨於被害人而言（最高法院52
    年台上字第751 號判例參照）；又所謂恐嚇，指凡一切言語
    、舉動足以使人生畏怖心者均屬之，而該言語或舉動是否足
    以使他人生畏怖心，應依社會一般觀念衡量之。本件被告所
    為上開加害告訴人乙○○生命、身體之言語，衡諸社會通念
    ，自足使人生畏怖之心；告訴人乙○○亦陳稱其因此感到害
    怕（見第0000000000號警卷第4 頁）。故核被告所為，係犯
    刑法第305 條之恐嚇危害安全罪。又被告係告訴人乙○○之
    子，2 人為直系血親，係家庭暴力防治法第3 條第3 款所定
    之家庭成員，被告對家庭成員故意實施精神上不法侵害之家
    庭暴力行為，而成立刑法所定恐嚇危害安全罪，亦屬家庭暴
    力防治法第2 條第2 款所定之家庭暴力罪。另被告有犯罪事
    實欄所載之前案紀錄，甫於97年12月18日縮刑期滿執行完畢
    ，有臺灣高等法院被告前案紀錄表在卷足稽，其於受徒刑之
    執行完畢後，5 年以內故意再犯本件有期徒刑以上之罪，應
    依刑法第47條第1 項論以累犯，並加重其刑。
(二)爰依被告之供述（見本院卷第83頁）及卷附其前案紀錄表、
    行政院國軍退除役官兵輔導委員會嘉義榮民醫院病歷資料（
    見本院卷第42至68頁）等，審酌：被告為高職畢業之智識程
    度，有違反護照條例、多次施用毒品及竊盜等前案紀錄，曾
    於95年間因罹患精神疾病就醫治療，入監前係從事搭建鐵皮
    屋工作，與父親即告訴人乙○○共同生活，長期施用毒品，
    情緒控制能力不佳，僅因細故與告訴人乙○○發生爭執，即
    罔顧親情倫理，出言恫嚇之，對告訴人乙○○所生危害非輕
    ；並審酌被告持柴刀恫嚇告訴人之犯罪手段、迄至本院審理
    中始坦承犯行之犯後態度等一切情狀，以及告訴人乙○○於
    本院審理中表示原諒被告，撤回本案全部之告訴，請求本院
    從輕量刑之意見（見本院卷第75至76頁），量處如主文所示
    之刑，並諭知易科罰金之折算標準，以示懲儆。
(三)扣案柴刀1 把，雖係供本件犯罪所用之物，惟被告陳稱該柴
    刀係自家中取用，為祖父所留之物，非其所有（見本院卷第
    82頁），既無證據足認係被告所有且供本件犯罪所用之物，
    自不得予以沒收，附此敘明。
貳、不受理部分：
一、公訴意旨另以：被告於98年8 月29日9 時10分許，在前揭住
    處前，因細故再與告訴人乙○○發生爭執，竟基於恐嚇及傷
    害之犯意，持木椅毆打告訴人乙○○，致其受有胸部挫傷之
    傷害，並同時對告訴人乙○○恫稱：「要給你死」等語，以
    此加害生命、身體之事恐嚇告訴人乙○○，使之心生畏懼，
    致生危害於告訴人乙○○之安全。因認被告此部分所為，係
    犯刑法第280 條、第277 條第1 項之傷害直系血親尊親屬罪
    ，被告於98年8 月29日毆打告訴人乙○○成傷，並同時出言
    恐嚇告訴人乙○○，恐嚇之危險行為已為傷害之實害行為所
    吸收，所涉恐嚇行為不另論罪等語。
二、按告訴乃論之罪，告訴人於第一審辯論終結前，得撤回告訴
    ；其告訴經撤回者，法院應諭知不受理之判決；又告訴經撤
    回者，得不經言詞辯論，逕諭知不受理之判決；刑事訴訟法
    第238 條第1 項、第303 條第3 款、第307 條分別定有明文
    。次按對於直系血親尊親屬犯第277 條之罪者，加重其刑至
    二分之一，然既係加重其刑，而所犯者如係第277 條第1 項
    之罪，須告訴乃論，又係以罪而不以刑為準則，則對於直系
    血親尊親屬犯刑法第277 條第1 項之罪，自在告訴乃論之列
    ，告訴人於第一審辯論終結前已撤回其告訴，應諭知不受理
    之判決（最高法院19年上字第1962號判例、80年度台上字第
    3149號判決參照）。
三、本件被告於98年8 月29日所涉前揭犯行，經檢察官提起公訴
    ，認被告係犯刑法第280 條、第277 條第1 項之傷害直系血
    親尊親屬罪，依同法第287 條前段之規定須告訴乃論。惟告
    訴人乙○○已於本院辯論終結前具狀撤回告訴，有撤回告訴
    狀1 份在卷足稽（見本院卷第78頁）；依前揭說明，本件被
    告被訴傷害直系血親尊親屬部分，爰不經通常程序言詞辯論
    ，逕諭知不受理之判決。至被告恐嚇告訴人，進而毆打告訴
    人成傷，其恐嚇之危險行為應為傷害之實害行為所吸收，不
    另成立恐嚇危害安全罪，僅論以傷害罪為已足，此為刑法理
    論上單純一罪之吸收關係，告訴人嗣後有撤回告訴之事實，
    亦僅需就傷害部分犯行為不受理判決，無庸就恐嚇部分另行
    論科（臺灣高等法院臺南分院91年度上易字第1048號、92年
    度上易字第203 號判決，臺灣高等法院臺中分院91年度上易
    字第884 號判決意旨參照），附此敘明。
據上論斷，應依刑事訴訟法第第273 條之1 第1 項、第299 條第
1 項前段、第303 條第3 款、第307 條，刑法第305 條、第47條
第1 項、第41條第1 項前段，刑法施行法第1 條之1 第1 項、第
2項前段，判決如主文。
本案經檢察官楊騏嘉到庭執行職務
中    華    民    國    98    年    12    月    16    日
                  刑事第三庭  法  官  陳 蒨 儀
以上正本證明與原本無異。
如不服本判決應於收受判決後10日內向本院提出上訴書狀，並應
敘述具體理由；其未敘述上訴理由者，應於上訴期間屆滿後20日
內向本院補提理由書（均須按他造當事人之人數附繕本）「切勿
逕送上級法院」。告訴人或被害人如對於本判決不服者，應具備
理由請求檢察官上訴，其上訴期間之計算係以檢察官收受判決正
本之日期為準。
中    華    民    國    98    年    12    月    16    日
                              書記官  楊 國 色
附錄本判決論罪法條：
中華民國刑法第305條
以加害生命、身體、自由、名譽、財產之事，恐嚇他人致生危害
於安全者，處2 年以下有期徒刑、拘役或3 百元以下罰金。


司法院資訊處製作；財團法人民間司法改革基金會備份。
